【裁判字號】    97,訴,1949
【裁判日期】    970730
【裁判案由】    違反毒品危害防制條例
【裁判全文】
臺灣彰化地方法院刑事判決              97年度訴字第1750號
                                      97年度訴字第1949號
                                      97年度訴字第2065號
公  訴  人  臺灣彰化地方法院檢察署檢察官
被      告  甲○○
                    （
被      告  洪志男
                    （
上列被告因搶奪等案件，經檢察官提起公訴（97年度偵字第4652
、4853、5045、5049號、97年度毒偵字第2201、2481號），本院
依簡式審判程序判決如下：
    主  文
甲○○犯如附表一、二、四所示之罪，各處如附表一、二、四所
示之刑。主刑部分應執行有期徒刑肆年陸月。
洪志男犯如附表三、四所示之罪，各處如附表三、四所示之刑。
主刑部分應執行有期徒刑貳年捌月。
    事  實
一、甲○○前因施用毒品案件，經本院裁定送觀察勒戒後，認無
    繼續施用毒品傾向，於民國（下同）95年1月11日執行完畢
    釋放。又因竊盜、搶奪等案件，經本院以94年度易字第579
    號、台灣高等法院台中分院以95年度上訴字第348號號分別
    判處有期徒刑8月、2年確定，定應執行刑2年8月，經送監執
    行，於96年8月20日縮短刑期假釋出監，原應於97年5月10日
    始縮刑期滿，於下列行為時，尚在假釋期間。洪志男因妨害
    公務、搶奪、搶奪等案件，分別經本院以89年度斗簡字第41
    4號、90年度訴字第473號、90年度訴字第1514號分別判處有
    期徒刑6月、1年3月、1年10月確定，定應執行刑3年5月，經
    送監執行，於94年4月2日假釋付保護管束縮刑期滿執行完畢
    。
  (1)詎甲○○仍不知悔改及徹底戒絕，於上開觀察勒戒執行完畢
    釋放後5年內，各基於施用第一級毒品海洛因、第二級毒品
    甲基安非他命之各別犯意，分別於如附表一編號1、2所示之
    時間、地點，以如附表一編號1、2所示之施用方式，施用第
    一級毒品海洛因各1次、另於如附表一編號3所示之時間、地
    點，以如附表一編號3所示之施用方式，施用第二級毒品甲
    基安非他命1次。嗣因如附表一所示之查獲經過而查知上情
    。
  (2)甲○○又與陳科文（嗣到案後另結）共同基於意圖為自己不
    法之所有之犯意聯絡，或單獨意圖為自己不法之所有之各別
    犯意，分別於如附表二所示之時間、地點、以如附表二所示
    之方式，竊取如附表二所示被害人之物，嗣經警調閱如附表
    二編號1、4所示之現場監視器畫面追查，而查獲該部分上情
    ；另在警員查知其如附表二編號2、3所示竊盜犯行前，自首
    上開竊盜犯行而接受裁判。
  (3)洪志男明知甲○○交付其使用之上開車牌號碼NQO-789號重
    型機車（如附表二編號4所示），係甲○○竊取而來之贓物
    ，竟仍於當日12時30分許，在彰化縣福興鄉○○街某處，予
    以收受供己代步之用（如附表三所示）。
  (4)甲○○復與洪志男共同基於意圖為自己不法之所有之犯意聯
    絡，分別於如附表四所示之時間、地點、以如附表四所示之
    方式，趁如附表四所示被害人不注意、不及防備之際，分別
    搶奪上開被害人之物，嗣經警分別調閱如附表四所示之現場
    監視器畫面追查，而查獲上情。
二、案經台中縣警察局烏日分局、彰化縣警察局鹿港、溪湖分局
    報告臺灣彰化地方法院檢察署檢察官偵查起訴。
    理  由
一、本件被告2人所涉為死刑、無期徒刑、最輕本刑為3年以上有
    期徒刑或高等法院管轄第一審案件以外之罪，並於本院行準
    備程序時就被訴事實為有罪之陳述，本院合議庭依刑事訴訟
    法第273條之1第1項規定，裁定改由受命法官獨任行簡式審
    判程序，先予敘明。
二、上開如附表一所示施用毒品之犯罪事實，業據被告甲○○坦
    承不諱，且其各於如附表一所示之時間先後2次遭查獲後，
    經採尿檢驗結果，各呈嗎啡、甲基安非他命之陽性反應，各
    有尿液代號與姓名對照資料、及詮昕科技股份有限公司、中
    山醫學大學附設醫院濫用藥物尿液檢驗報告等件附卷可稽，
    足徵被告甲○○此部份之自白與事實相符。查本件被告甲○
    ○前曾因施用毒品案件，經本院裁定送觀察勒戒後，認無繼
    續施用毒品傾向，於95年1月11日執行完畢釋放等情，有臺
    灣高等法院被告前案紀錄表存卷可參，其於上開觀察勒戒執
    行完畢釋放後5年內，再為施用毒品犯行，應依法論科。又
    事實欄一(2)(3)(4)所示部份，亦據被告甲○○、洪志男坦承不
    諱，核與證人即被害人李蒼柏、許博雄、施文蒼、楊明鏞、
    馬麗玉、許雅苓之證述相符，並有贓物認領保管單、監視器
    翻拍照片等在卷可資佐證，足認被告甲○○、洪志男此部份
    自白亦與事實相符。綜上，本件事證明確，被告2人上開犯
    行均堪以認定。
三、按刑法第62條所謂發覺，固非以有偵查犯罪權之機關或人員
    確知其人犯罪無誤為必要，而於對其發生嫌疑時，即得謂為
    已發覺；但此項對犯人之嫌疑，仍須有確切之根據得為合理
    之可疑者，始足當之，若單純主觀上之懷疑，要不得謂已發
    生嫌疑，最高法院72年度台上字第641號著有判例。被告甲
    ○○上開如附表一編號1、2所示施用第一級毒品犯行，因涉
    竊盜犯行遭警查問時，於警員尚未有確切之根據得為合理之
    可疑其施用第一級毒品時，即主動自首上開施用第一級毒品
    犯行，另如附表二編號2、3所示竊盜犯行，於各該被害人尚
    未報案為警查覺前，即主動自首此部分竊盜犯行，而均接受
    裁判，此部分均符合自首之要件。又按犯人在犯罪未發覺之
    前，向該管公務員告知其犯罪，而不逃避接受裁判，即與刑
    法第62條規定自首之條件相符，不以言明「自首」並「願受
    裁判」為必要，最高法院63年台上字第1101號亦著有判例。
    被告洪志男關於如附表三、附表四編號2所示之收受贓物、
    搶奪部份，於警詢時雖自稱係「自首」云云，但被告洪志男
    於上開警詢係否認此部分犯行，即未向該管公務員告知其犯
    罪，不能認係自首，附此敘明。
四、核被告甲○○如附表一所為，各係犯毒品危害防制條例第10
    條第1、2項之施用第一、二級毒品罪。核被告甲○○如附表
    二、三、四所為，被告洪志男如附表三、四所為，分別係犯
    如附表二、三、四所示之罪。又被告甲○○為供施用而各持
    有第一、二級毒品，其持有之低度行為應各為施用之高度行
    為所吸收，不另論罪。被告甲○○所為如附表二編號1所示
    犯行，與同案被告陳科文有犯意聯絡及行為分擔，被告甲○
    ○、洪志男所為如附表四所示犯行，各有犯意聯絡及行為分
    擔，各為共同正犯。被告甲○○所犯上開9罪，被告洪志男
    所犯上開3罪，各犯意有別，行為互殊，各應予分論併罰。
    被告洪志男因妨害公務、搶奪、搶奪等案件，分別經本院以
    89年度斗簡字第414號、90年度訴字第473號、90年度訴字第
    1514號分別判處有期徒刑6月、1年3月、1年10月確定，定應
    執行刑3年5月，經送監執行，於94年4月2日假釋付保護管束
    縮刑期滿執行完畢之事實，有臺灣高等法院被告前案紀錄表
    可稽，其於有期徒刑執行完畢後5年內又故意再犯本案之各
    罪，各為累犯，各應依刑法第47條第1項規定加重其刑；被
    告甲○○、洪志男所為如附表四編號1所示犯行，已著手於
    犯行而不遂，為未遂犯，爰依法各減輕其刑；被告甲○○上
    開如附表一編號1、2所示施用第一級毒品犯行，及如附表二
    編號2、3所示竊盜犯行，均係主動自首而接受裁判，已如上
    述，應各依刑法第62條前段減輕其刑；被告洪志男刑有加重
    減輕事由部分，依法先加後減之，被告甲○○有2種減輕事
    由部分，依法遞減之。又被告甲○○前因竊盜、搶奪等案件
    ，經本院以94年度易字第579號、台灣高等法院台中分院以
    95 年度上訴字第348號號分別判處有期徒刑8月、2年確定，
    定應執行刑2年8月，經送監執行，於96年8月20日縮短刑期
    假釋出監，原應於97年5月10日始縮刑期滿，於下列行為時
    ，尚在假釋期間之事實，亦有臺灣高等法院被告前案紀錄表
    可稽。爰審酌被告甲○○前即有施用毒品之紀錄，經觀察勒
    戒後，仍不能戒除毒癮，竟再度施用毒品戕害自身健康，又
    各審酌被告甲○○、洪志男前分別已有搶奪、竊盜前科，分
    別尚在假釋期間、或甫因執行完畢出監，仍不思以正途謀生
    ，復為貪圖不法利益，見有機可乘，即下手行竊，或收受贓
    物，及對婦女行搶，不但侵害他人財產法益，復對人身安全
    、社會治安造成重大危害，惟其各坦承犯行，犯後態度尚屬
    良好，並分別考量其犯罪目的、手段、智識程度等一切情狀
    ，分別量處如附表一、二、三、四所示之刑，並分別定其應
    執行刑，以資懲儆。
據上論斷，應依刑事訴訟法第273條之1第1項、第299條第1項前
段，毒品危害防制條例第10條第1項、第2項，刑法第11條前段、
第28條、第320條第1項、第321條第1項第3款、第325條第1項、
第3項、第349條第1項、第47條第1項、第25條第2項、第62條前
段、第51條第5款，刑法施刑法第1條之1，判決如主文。
本案經檢察官余建國到庭執行職務。
中    華    民    國    97    年    7     月    30    日
                  刑事第五庭    法      官  余仕明
以上正本證明與原本無異。
如不服本判決，應於判決送達後10日內，向本院提出上訴書狀，
上訴書狀應「敘述具體上訴理由」，並按他造當事人之人數附繕
本。「切勿逕送上級法院」。
中    華    民    國    97    年    7     月    30    日
                                書  記  官  黃幼華
附錄本案論罪科刑法條全文：
毒品危害防制條例第10條
施用第一級毒品者，處 6 月以上 5 年以下有期徒刑。
施用第二級毒品者，處 3 年以下有期徒刑。
中華民國刑法第320條（普通竊盜罪、竊佔罪）
意圖為自己或第三人不法之所有，而竊取他人之動產者，為竊盜
罪，處 5 年以下有期徒刑、拘役或 5 百元以下罰金。
意圖為自己或第三人不法之利益，而竊佔他人之不動產者，依前
項之規定處斷。
前二項之未遂犯罰之。
中華民國刑法第321條（加重竊盜罪）
犯竊盜罪而有左列情形之一者，處六月以上、五年以下有期徒刑
：
一、於夜間侵入住宅或有人居住之建築物、船艦或隱匿其內而犯
之者。
二、毀越門扇、牆垣或其他安全設備而犯之者。
三、攜帶兇器而犯之者。
四、結夥三人以上而犯之者。
五、乘火災、水災或其他災害之際而犯之者。
六、在車站或埠頭而犯之者。
前項之未遂犯罰之。
中華民國刑法第325條（普通搶奪罪）
意圖為自己或第三人不法之所有，而搶奪他人之動產者，處 6 月
以上 5 年以下有期徒刑。
因而致人於死者，處無期徒刑或 7 年以上有期徒刑，致重傷者，
處 3 年以上 10 年以下有期徒刑。
第 1 項之未遂犯罰之。
中華民國刑法第349條（普通贓物罪）
收受贓物者，處 3 年以下有期徒刑、拘役或 5 百元以下罰金。
搬運、寄藏、故買贓物或為牙保者，處 5 年以下有期徒刑、拘役
或科或併科 1 千元以下罰金。
因贓物變得之財物，以贓物論。
附表一（甲○○所犯施用毒品部分）
┌─┬────┬───────┬───────┬───────────────┬───────────┐
│編│ 時  間 │  地      點  │  施 用 方 式 │     查    獲    經    過     │   主     文          │
│號│        │              │              │                              │                      │
├─┼────┼───────┼───────┼───────────────┼───────────┤
│1 │97年4月2│台中縣烏日鄉高│以針筒注射方式│嗣於97年4月2日22時40分許，在台│甲○○施用第一級毒品，│
│  │日16時許│鐵路旁某處（在│施用海洛因1次 │中縣烏日鄉○○○路與站區2路口，│處有期徒刑陸月。      │
│  │        │1425-HR號車上 │。            │因另涉竊盜案件為警查獲，在警員│                      │
│  │        │）            │              │查知其上開施用毒品犯行前，自首│                      │
│  │        │              │              │上開犯行而接受裁判。          │                      │
├─┼────┼───────┼───────┼───────────────┼───────────┤
│2 │97年5月6│彰化縣福興鄉同│以針筒注射方式│嗣於97年5月6日22時5分許，因另 │甲○○施用第一級毒品，│
│  │日17、18│安村員鹿路1段 │施用海洛因1次 │涉竊盜案件為警查獲，經警通知至│處有期徒刑陸月。      │
│  │時許    │323號住處     │。            │彰化縣警察局鹿港分局福興派出所│                      │
├─┼────┼───────┼───────┤，在警員查知其上開施用第一級毒├───────────┤
│3 │97年5月6│彰化縣福興鄉同│將甲基安非他命│品犯行前，自首上開施用第一級毒│甲○○施用第二級毒品，│
│  │日17、18│安村員鹿路1段 │置於鋁箔紙上燒│品犯行而接受裁判。            │處有期徒刑伍月。      │
│  │時許    │323號住處     │烤、吸食煙霧方│                              │                      │
│  │        │              │式，施用甲基安│                              │                      │
│  │        │              │非他命1次。   │                              │                      │
└─┴────┴───────┴───────┴───────────────┴───────────┘
附表二（甲○○所犯竊盜部分）
┌─┬───┬──────┬─────────┬───────────┬────┬───────┐
│編│被害人│    時間    │      地點        │       方式           │所犯法條│     主文     │
│號│      │            │                  │                      │        │              │
├─┼───┼──────┼─────────┼───────────┼────┼───────┤
│1 │李蒼柏│97年4月25日 │彰化縣福興鄉○○路│甲○○與陳科文（嗣到案│刑法第32│甲○○共同竊盜│
│  │      │20時37分許  │1段337巷36弄89號前│後另結）共同徒手竊取被│0條第1項│，處有期徒刑肆│
│  │      │            │                  │害人所有之監視攝影鏡頭│竊盜罪  │月。          │
│  │      │            │                  │2支（價值約7,000元）  │        │              │
├─┼───┼──────┼─────────┼───────────┼────┼───────┤
│2 │許博雄│97年5月2日19│彰化縣二林鎮○○段│甲○○以所攜帶之足供兇│刑法第32│甲○○攜帶兇器│
│  │      │時30分許    │電表編號00-0000-00│器使用之鉗子、板手各1 │1條第1項│竊盜，處有期徒│
│  │      │            │旁土地            │支，竊取被害人所有之馬│第3款加 │刑玖月。      │
│  │      │            │                  │達1個（價值約5,000元）│重竊盜罪│              │
│  │      │            │                  │，得手後以500元之價格 │        │              │
│  │      │            │                  │賣給不知名之舊貨商。  │        │              │
├─┼───┼──────┼─────────┼───────────┼────┼───────┤
│3 │施文蒼│97年5月2日20│彰化縣二林鎮○○段│甲○○以所攜帶之足供兇│刑法第32│甲○○攜帶兇器│
│  │      │時許        │柳子溝小段363地號 │器使用之鉗子、板手各1 │1條第1項│竊盜，處有期徒│
│  │      │            │土地              │支，竊取被害人所有之馬│第3款加 │刑玖月。      │
│  │      │            │                  │達1個（價值約2,000元）│重竊盜罪│              │
│  │      │            │                  │，得手後以500元之價格 │        │              │
│  │      │            │                  │賣給不知名之舊貨商。  │        │              │
├─┼───┼──────┼─────────┼───────────┼────┼───────┤
│4 │楊明鏞│97年5月11日 │彰化縣福興鄉○○街│甲○○以自備鑰匙竊取被│刑法第32│甲○○竊盜，處│
│  │      │12時許      │15之2號           │害人所有之NQO-789號機 │0條第1項│有期徒刑陸月。│
│  │      │            │                  │車                    │竊盜罪  │              │
└─┴───┴──────┴─────────┴───────────┴────┴───────┘
附表三（洪志男所犯收受贓物部分）
┌─┬───┬──────┬─────────┬───────────┬────┬───────┐
│編│被害人│    時間    │      地點        │       方式           │所犯法條│     主文     │
│號│      │            │                  │                      │        │              │
├─┼───┼──────┼─────────┼───────────┼────┼───────┤
│1 │楊明鏞│97年5月11日 │彰化縣福興鄉○○街│明知NQO-789號機車係陳 │刑法第34│洪志男收受贓物│
│  │      │12時30分許  │某處              │科丰竊取而來之贓物，仍│9條第1項│，累犯，處有期│
│  │      │            │                  │予以收受使用          │收受贓物│徒刑伍月。    │
│  │      │            │                  │                      │罪      │              │
└─┴───┴──────┴─────────┴───────────┴────┴───────┘
附表四（甲○○、洪志男共同所犯搶奪部分）
┌─┬───┬──────┬─────────┬───────────┬────┬───────┐
│編│被害人│    時間    │      地點        │       犯罪方式       │所犯法條│     主文     │
│號│      │            │                  │      （新台幣）      │        │              │
├─┼───┼──────┼─────────┼───────────┼────┼───────┤
│1 │馬麗玉│97年5月11日9│彰化縣鹿港鎮○○路│甲○○騎KWZ-330號機車 │刑法第32│甲○○、洪志男│
│  │      │時40分許    │196號前           │搭載洪志男，行經上開處│5條第3項│共同意圖為自己│
│  │      │            │                  │所，趁被害人不及防備之│、第1項 │不法之所有，而│
│  │      │            │                  │際，推由洪志男徒手搶奪│搶奪未遂│搶奪他人之動產│
│  │      │            │                  │被害人脖子上之金項鍊，│罪      │，未遂，甲○○│
│  │      │            │                  │因被害人抵抗而未得手。│        │處有期徒刑壹年│
│  │      │            │                  │                      │        │；洪志男累犯，│
│  │      │            │                  │                      │        │處有期徒刑壹年│
│  │      │            │                  │                      │        │貳月。        │
├─┼───┼──────┼─────────┼───────────┼────┼───────┤
│2 │許雅苓│97年5月11日 │彰化縣溪湖鎮○○路│洪志男騎NQO-789號機車 │刑法第32│甲○○、洪志男│
│  │      │17時33分許  │與西環路口        │搭載甲○○，行經上開處│5條第1項│共同意圖為自己│
│  │      │            │                  │所，趁被害人不及防備之│搶奪罪  │不法之所有，而│
│  │      │            │                  │際，推由甲○○徒手搶奪│        │搶奪他人之動產│
│  │      │            │                  │被害人持於腋下之土黃色│        │，甲○○處有期│
│  │      │            │                  │皮夾1個（內有現金22,00│        │徒刑壹年貳月；│
│  │      │            │                  │0元、健保卡3張）得手。│        │洪志男累犯，處│
│  │      │            │                  │                      │        │有期徒刑壹年肆│
│  │      │            │                  │                      │        │月。          │
└─┴───┴──────┴─────────┴───────────┴────┴───────┘


司法院資訊處製作；財團法人民間司法改革基金會備份。
